臺灣臺北地方法院刑事判決　　　　　　 96年度交易字第249號
　　公　訴　人　臺灣臺北地方法院檢察署檢察官
　　被　　　告　乙○○
　　被　　　告　丙○○
上列被告等因頂替等案件，經檢察官提起公訴（九十六年度偵字
第五一七八號），本院判決如下：
    主    文
乙○○因過失傷害人，處有期徒刑陸月，如易科罰金，以新臺幣
壹仟元折算壹日，減為有期徒刑月，如易科罰金，以新臺幣壹
仟元折算壹日。
丙○○意圖藏匿犯人而頂替，處有期徒刑陸月，如易科罰金，以
新臺幣壹仟元折算壹日，減為有期徒刑月，如易科罰金，以新
臺幣壹仟元折算壹日。
    犯罪事實
一、乙○○未領有自用小客車之駕駛執照，依法不得駕駛動力交
    通工具，竟於民國九十五年十二月十九日二十二時二十五分
    許，駕駛車號ＨＩ－九九一三號自用小客車，搭載其母歐陽
    素蘭、其胞妹廖桂芩、丙○○及一名嬰孩，沿臺北縣新店市
    ○○路由西往東方向行駛，行經臺北縣新店市○○路○段九
    十七巷口之無號誌交岔路口時，適甲○○亦疏未注意、未行
    走於行人穿越道、正在該處路口由南往北方向步行穿越馬路
    ，乙○○本應注意車前狀況，採取必要之安全措施，減速慢
    行，做隨時停車之準備，且依當時天候雨、夜間有照明、柏
    油路面濕潤、無缺陷、無障礙物、視距良好等情，並無不能
    注意之情事，詎乙○○竟疏未注意採取必要之安全措施，所
    駕駛之上開自用小客車撞及甲○○之身體，致甲○○當場倒
    地，因而受有頭部挫傷併頭皮撕裂及腦震盪、雙側膝部、雙
    側手部挫傷併擦傷等傷害。
二、乙○○駕駛該自用小客車肇事後，丙○○為免乙○○無照駕
    駛而肇事之事實遭人發覺，竟意圖藏匿乙○○駕車肇事之意
    圖而頂替之，並向前來處理之員警自稱其係前開肇事自用小
    客車之駕駛人，並配合製作警詢筆錄，嗣經現場目擊者丁○○於警詢中向警陳稱肇事駕駛人實係乙○○而非丙○○等情
    ，始悉上情。
三、案經甲○○訴由臺北縣政府警察局新店分局移送臺灣臺北地
    方法院檢察署檢察官偵查起訴。
    理    由
一、證據能力部分：
    按被告以外之人於偵查中向檢察官所為之陳述，除顯有不可
    信之情況外，得為證據。又證人依法應具結而未具結者，其
    證言不得作為證據，刑事訴訟法第一百五十九條之一第二項
    、第一百五十八條之三分別定有明文。查證人丁○○、蔡素
    貞、陳雅蕙於檢察官偵查時所為之證述，雖屬於被告以外之
    人於審判外之陳述，惟檢察官命其等於證述前加以具結（偵
    查卷第五十三頁、第六十九頁、第七十頁結文參照），且其
    等所為之證述，客觀上無顯不可信之情況，證人丁○○、蔡
    素貞、陳雅蕙於檢察官偵查時之證述乃具有證據能力。
二、證據之認定：
    訊據被告二人對於案發當日，其等所搭乘之車號上開自用小
    客車於上開時、地撞擊告訴人甲○○，並造成告訴人甲○○
    傷害之事實等情供認不諱，惟矢口否認有何檢察官起訴之犯
    行，被告乙○○辯稱：我根本不會開車，當天開車的不是我
    ，是被告丙○○云云；被告丙○○則辯稱：當天開車的人的
    確是我，我是照事實說，沒有頂替被告乙○○犯罪云云，經
    查：
  (一)證人丁○○於檢察官偵查及本院審理時證稱：案發當日我正
    在我在新店市○○路○段金鑽社區管理室辦理交接，我看到
    社區裡的住戶即證人甲○○被車子撞到，也聽到有人叫的聲
    音，我知道發生車禍，從警衛室走出來看看，警衛室到案發
    現場的路上約三至五公尺，我到現場時，被告二人已經在現
    場，我看到一位年輕的男子先從駕駛座下車，再看到被告丙○○是從駕駛座後方車門下車，然後看到證人甲○○半躺著
    在路邊，後來我到警局做筆錄，警察問話完後，被告乙○○
    及他的母親還有到警衛室來找我，問我為何要這樣說，我就
    說我只是按照我看到的情況說，後來因為我會害怕，我還有
    打電話給交通大隊的警員，請他們注意一下等語（偵查卷第
    四十九頁至第五十頁訊問筆錄、本院九十六年九月四日審判
    筆錄參照），參以(1)證人蔡素貞於檢察官偵查及本院審理時
    證稱：案發後，被告乙○○之母親歐陽素蘭曾打電話給我，
    當時我問他到底是誰撞傷我女兒，他母親一直說他小孩如何
    如何，小孩都不懂事，我問他小孩到底幾歲，為何不懂事，
    他先說二十幾歲，後來又改稱四十幾歲，我再問他一次到底
    是幾歲，他就說是四十幾歲，是他女婿等語（偵查卷第六十
    六頁至第六十七頁訊問筆錄、本院九十六年九月四日審判筆
    錄參照）、(2)證人陳雅蕙於檢察官偵查時證稱：案發後我到
    醫院急診室陪我妹妹甲○○，在醫院時我有碰到被告乙○○
    母親歐陽素蘭，我問他駕駛人是誰，他說二十幾歲，馬上又
    說四十幾歲，當時我就覺得怪怪的，既然他在現場，為何連
    駕駛人是誰都會說錯等語（偵查卷第六十五頁至第六十六頁
    訊問筆錄參照），本院並衡諸(1)被告乙○○與被告丙○○體
    型、年紀相差甚多，被告丙○○今年四十歲、體型較消瘦，
    被告乙○○今年二十四歲，體型較壯大，又證人丁○○於警
    詢指認時，明確指認從駕駛座下車之人為被告乙○○，當無
    誤認之可能、(2)證人丁○○與被告乙○○、證人甲○○均不
    相識，亦與被告乙○○無任何怨隙，當無故意誣陷被告乙○○之意圖、(3)被告乙○○之母親歐陽素蘭當日亦係搭乘上開
    被告乙○○所駕駛之自用小客車內，其對於該車輛由何人駕
    駛自應知之甚詳，何以面對證人蔡素貞、陳雅蕙詢問何人為
    駕駛人時，其第一反應均係先表示被告乙○○，嗣後才改稱
    被告丙○○等語，是依上開證人之證述可知，當日駕駛上開
    汽車因過失撞傷證人甲○○而發生本件車禍之駕駛人係被告
    乙○○，而非被告丙○○，被告乙○○辯稱：其並未駕駛上
    開車輛等語，顯不可採；而被告丙○○明知該車輛並非其所
    駕駛而仍頂替被告乙○○等情，事證明確。
  (二)按車輛行經無號誌之交岔路口時，應減速慢行，做隨時停車
    之準備，又汽車行駛時，駕駛人應注意車前狀況，並隨時採
    取必要之安全措施，道路交通安全規則第九十三條第一項第
    三款、第九十四條第三項分別定有明文。經查：被告乙○○
    明知其並未領有駕駛執照，於上揭時、地駕車，行經無號誌
    之交岔路口時，應遵守上開道路交通安全規則之規定，且應
    注意車前狀況，減速慢行，隨時採取必要之安全措施，而本
    件交通事故發生時，夜間有照明，柏油路面無缺陷、無障礙
    物，視距良好等情，此有道路交通事故調查報告表(一)、(二)各
    一份在卷可徵，被告乙○○並無不能注意之情事，竟疏未注
    意車前狀況及告訴人甲○○穿越馬路之狀況，未減速慢行而
    一時煞避不及，致生本件交通事故，被告行為乙○○顯有過
    失甚明，而告訴人甲○○未依規定行走於行人穿越道而穿越
    馬路，道路交通安全規則第一百三十四條第一款亦有規定，
    告訴人甲○○與有過失等情，此亦有臺北縣政府警察局道路
    交通事故初步分析研判表可資參照，且告訴人甲○○確係因
    本件交通事故致受有上開傷害，此亦有天主教耕莘醫院診斷
    證明書在卷足憑（偵查卷第三十四頁參照），與被告乙○○
    之過失行為間，顯有相當因果關係甚明，被告乙○○自應就
    其過失行為負責。從而，本件事證明確，被告乙○○上開過
    失致告訴人傷害之犯行，洵堪認定，應予依法論科。
  (三)至於被告乙○○聲請(1)傳喚鄰長、里長、鄰居等人到庭證明
    其未曾駕駛過汽車，(2)請法院發函相關單位鑑定被告乙○○
    不具有駕駛能力、(3)認為於檢察官偵查時，證人丁○○表示
    遭恐嚇等情及證人即告訴人家人蔡素貞做證筆錄並不實在，
    請求勘驗錄音帶等情，惟查：被告乙○○是否有能力駕駛動
    力交通工具，乃屬於被告個人能力事項，無法由任何鑑定單
    位加以鑑定，而鄰長、里長、鄰居即使作證未曾見過被告乙○○駕駛汽車，亦無法推論出被告乙○○於案發當時並未駕
    駛；而證人丁○○、蔡素貞審理時到庭做證，而其等之證述
    內容均與在檢察官偵查時之證述相同，本院因認上開被告乙○○聲請調查證據之部分，均無調查之必要，附此敘明。
  (四)本案事證明確，應依法論科。
三、論罪科刑法律之適用：
  (一)核被告乙○○所為，係犯刑法第二百八十四條第一項過失傷
    害罪。按汽車駕駛人無駕駛執照駕車，因而致人受傷，依法
    應負刑事責任者，加重其刑至二分之一，道路交通管理處罰
    條例第八十六條第一項有明文規定，本件被告乙○○因無照
    駕駛過失致告訴人甲○○受有前揭傷害，揆諸上揭說明，應
    依法加重其刑。核被告丙○○所為，係犯刑法第一百六十四
    條之頂替罪。又卷內之自首情形紀錄表雖紀錄報案人坦承其
    為肇事者，然該當事人姓名係記載「丙○○」，並非被告乙○○，足認被告乙○○於肇事後，並未坦承其即為肇事人而
    自願接受裁判，而無自首減輕其刑之適用，附此敘明。爰審
    酌被告二人並無前科，素行尚佳，此有臺灣高等法院被告前
    案紀錄表一份可按、其犯罪之動機、目的、智識程度、生活
    狀況、告訴人甲○○所受之傷勢程度及告訴人甲○○未行走
    於行人穿越道與有過失（參見道路交通安全規則第一百三十
    四條第一款之規定）、被告二人犯罪所生之危害及其犯罪後
    未坦承犯行不知悔悟等一切情狀，分別量處如主文所示之刑
    ，併諭知易科罰金之折算標準。
  (二)又本件被告乙○○所犯過失傷害之罪、被告丙○○所犯頂替
    罪，其等犯罪時間均在九十六年四月二十四日以前，符合中
    華民國九十六年罪犯減刑條例之規定，爰依該條例第二條第
    一項第三款規定減其宣告刑二分之一，並依同條例第九條規
    定，諭知減刑後易科罰金之折算標準。
據上論斷，應依刑事訴訟法第二百八十四條之一、第二百九十九
條第一項前段，刑法第二百八十四條第一項前段、第一百六十四
條、第四十一條第一項前段，道路交通管理處罰條例第八十六條
第一項，刑法施行法第一條之一，中華民國九十六年罪犯減刑條
例第二條第一項第三款、第七條、第九條，判決如主文。
本案經檢察官呂俊儒到庭執行職務。
中　　華　　民　　國　　96　　年　　9 　　月　　18　　日
　　　　　　　　　刑事第九庭法　官　葉珊谷
以上正本證明與原本無異。
如不服本判決，應於判決送達後10日內，向本院提出上訴狀。
　　　　　　　　　　　　　　書記官　顏淑華
中　　華　　民　　國　　96　　年　　9 　　月　　21　　日
附錄本案論罪科刑法條全文：
中華民國刑法第一百六十四條：
藏匿犯人或依法逮捕拘禁之脫逃人或使之隱避者，處二年以下有
期徒刑、拘役或五百元以下罰金。
意圖犯前項之罪而頂替者，亦同。
中華民國刑法第二百八十四條：
因過失傷害人者，處六月以下有期徒刑、拘役或五百元以下罰金
，致重傷者，處一年以下有期徒刑、拘役或五百元以下罰金。
從事業務之人，因業務上之過失傷害人者，處一年以下有期徒刑
、拘役或一千元以下罰金，致重傷者，處三年以下有期徒刑、拘
役或二千元以下罰金。
